【裁判字號】    90,交聲,21
【裁判日期】    900809
【裁判案由】    違反道路交通管理處罰條例聲明異議
【裁判全文】
臺灣雲林地方法院交通事件裁定                        九十年度交聲字第二一號
    原處分機關  交通部公路局嘉義區監理所雲林監理站
    異  議  人
    即受處分人  乙○○○工業有限公司
    法定代理人  甲○○
右列受處分人因違反道路交通管理處罰條例案件，對於交通部公路局嘉義區監理所雲
林監理站民國九十年六月一日所為處分（雲監五字第裁七二─ＫＡＡ一五二四四三號
裁決書），聲明異議，本院裁定如左：
    主  文
異議駁回。
    理  由
一、本件異議意旨略以：異議人所屬司機林清秀駕駛８Ｇ─６９２車輛於民國九十年
    四月六日在虎尾鎮○○路附近，為警舉發載運混凝土超過核定總重量，而於違規
    通知單上記載：「裝載混凝土，司機出示貨單９００１４─１總重２５．３６７
    Ｔ（噸）、核重二一Ｔ（噸）、超載４．３６７Ｔ（噸）」，惟依交通部八十一
    年三月二十日交路字第（８１）字第一三七六號函及八十七年十月二十三日交
    路字８７字第四六九五一號函規定前單軸後雙軸式混凝土攪拌車可載運六立方公
    尺，乘以比重二．三，加上該車空車重十一點五公噸，最大容許總重量為二十五
    點三公噸。又重量超載原有一成之誤差彈性，故本件雖已逾六立方公尺，然僅超
    過最大容許總重量（二十五點三公噸）計‧六七公噸，仍在現行執法寬容度
    之內云云，為此對原處分機關交通部公路局嘉義區監理所雲林監理站裁處罰鍰新
    台幣三千元，並記汽車違規紀錄一次之處分聲明異議。
二、按貨車裝載貨物不得超過核定之總重量，道路交通安全規則第七十九條第一項第
    一款定有明文，違者上開規定者，依道路交通管理處罰條例第二十九條第一項第
    一款、第二款之規定，得處汽車所有人新台幣三千元以上九千元以下罰鍰，並記
    汽車違規紀錄一次。又所謂核定總重量，依道路交通安全規則第四十條第三項規
    定，乃參照原廠說明書載明之總重量核定。但經交通部另行核定者，依其核定辦
    理。而有關混凝土攪拌式貨車之總重量核定，業經交通部於八十一年月三月十七
    日召集會議研商後，作成結論：「為兼顧道路交通安全、路面承載及混凝土運輸
    之需求，混凝土攪拌車之容許裝載分兩階段實施，即前單軸後雙軸式及前雙軸後
    單軸式混凝土攪拌車：(1)八十一年十二月三十一日前，以裝載七立方公尺為上限
    。(2)自八十二年一月一日起以裝載六立方公尺為上限，另自八十二年一月一日起
    新登檢領照之攪拌車均以核定之車輛總重量作為取締標準；同日之會議亦就大型
    混凝土攪拌車最大容許總重量之計算方式、適用車種及實施始日作成結論：「最
    大容許總重量計算方式為容許裝載容積乘以二．三（比重）再加上空車重量（行
    車執照已載明）等於最大容許總重量；前開各項標準係適用八十一年十二月三十
    一以前新登檢領照之車輛；本案處理措施自八十一年三月十九日實施」，有交通
    部八十一年三月二十日交路字第０一０三七六號函附之會議結論在卷可稽。是依
    前引結論，大型前單軸後雙軸式及前雙軸後單軸式混凝土攪拌車如為八十一年十
    二月三十一日以前新登檢領照者，自八十一年三月十九日起至八十一年十二月三
    十一日止，其裝載混凝土之最大容許容積為七立方公尺，此後即自八十二年一月
    一日起，最大容許容積為六立方公尺。又依交通部九十年六月一日交路九十字第
    ００五九０八號函示：對於混凝土攪拌車回歸重量法之裝載及取締規定，為考量
  業者之調適期，對於前單軸後雙軸式及前雙軸後單軸式混凝土攪拌車，於九十年
    五月三十一日以前仍以容許裝載容積作為其取締標準，而非依行車執照核定之總
    重量裝載及取締。本件異議人所有混凝土攪拌車係七十八年六月十五第一次登檢
    領照，其違規時間係在九十年四月六日，有交通部公路局嘉義區監理所雲林監理
    站於九十年四月二十四日九十雲監稽違字第二八二六號函及雲警局交字第ＫＡＡ
    １５２４４３號舉發違反道路交通管理事件通知單各一紙附卷可稽，則本件混凝
    土攪拌貨車，其最大容許容積應為六立方公尺，乘以比重二．三，所得數值十三
    ．八噸即為其最大容許載重，加上依該車汽車新領牌照登記書上所載空重十一點
    五噸，故其核定總重量為二十五．三噸。
三、次按交通部路政司為考量科學儀器誤差值及對少量超載行為，從寬認定執法，以
    避免執法過苛之責難，固曾於六十五年四月一日以路臺字四四九一五號函示「貨
    車超載未逾總重量（裝載額）百分之十者得免予處罰。」。茲以行車執照核定總
    重量二十一公噸之混凝土攪拌車為例，如係八十二年一月一日起新登領照之攪拌
    車，均以核定之車輛總重量作為取締標準，適用上揭交通部路政司之函示，其總
    重量至多為二十三點一公噸，然如係八十一年十二月三十一日前領照者，則其最
    大容許容積為六立方公尺，依前引計算公式以六立方公尺乘以二．三（比重）則
    為十三點八公噸，並加計空車重量（行車執照已載明）為其最大容許總重量，視
    打造車體材質之輕重，其最大容許總重量約二十五公噸至二十六公噸左右。兩者
    對照觀之，以最大容許容積六立方公尺為取締標準，顯較行車執照核定之總重量
    為寬，足見交通部已對八十一年十二月三十一日前領照之混凝土攪拌車，放寬取
    締標準，而與一般貨車超載情形有所不同。況如混凝土攪拌車已逾最大容許容積
    後，仍得享有未逾百分之十免予處罰之寬典，則其所得裝載者扣除空車重量，將
    倍於行車執照核定之載重量，對交通安全及路面承載均造成危險，顯然與交通部
    為兼顧交通安全、路面承載及相關業者之調適期之意旨有違。異議人認原處分未
    適用交通部路政司六十五年四月一日路臺字四四九一五號函示：「貨車超載未逾
    總重量（裝載額）百分之十者得免予處罰。」之規定，要屬無據，原處分機關依
    據首揭道路交通管理處罰條例之規定，裁處異議人罰鍰處分並記汽車違規紀錄一
    次，核無違誤。本件異議為無理由，應予駁回。
四、據上論結，應依道路交通管理處罰條例第八十七條第二項，裁定如主文。
中      華      民      國      九十      年      八      月      九    日
                                      臺灣雲林地方法院刑事第一庭
                                          法  官
（得於五日內抗告）


司法院資訊處製作；財團法人民間司法改革基金會備份。
